臺灣板橋地方法院交通事件裁定　　　　100年度交聲字第556號
原處分機關　　交通部公路總局臺北區監理所
異　議　人
即受處分人　　二重交通企業有限公司
代　表　人　　林盈村
上列異議人即受處分人因違反道路交通管理處罰條例案件，對於
交通部公路總局臺北區監理所中華民國100 年1 月31日以北監營
裁字第裁40-Z6A012781號所為之處分（原舉發案號：內政部警政
署國道公路警察局公警局交字第Z6A012781 號），聲明異議，本
院裁定如下：
    主  文
異議駁回。
    理  由
一、原處分意旨略以：異議人即受處分人二重交通企業有限公司
    （下稱二重公司）所有由梁立仁駕駛之車牌號碼７１１－Ｚ
    Ｓ號營業用大貨車，於民國九十九年十一月六日上午七時二
    十五分許，行經國道三號南下四十六公里處，因駕駛人梁立
    仁職業駕駛執照遭註銷而仍駕駛營業用大貨車，經內政部警
    政署國道公路警察局警員當場舉發，遂依道路交通管理處罰
    條例第二十一條之一第一項第五款之規定，裁處罰鍰新臺幣
    （下同）六萬元，並記汽車違規紀錄一次。
二、本件異議人則以：汽車所有人如已善盡查證駕駛人駕駛執照
    資格之注意，或縱加以相當注意而仍不免發生違規者，汽車
    所有人不受本條之處罰，道路交通管理處罰條例第二十一條
    之一第二項定有明文。據此，本公司與梁立仁簽訂靠行服務
    契約書時，曾要求其提出駕駛執照，而梁立仁亦提出職業大
    貨車駕駛執照且在有效期內，其上亦無任何註記顯示駕照已
    遭註銷等情，又梁立仁於九十九年十月二十七日靠行於本公
    司至違規日只有九天，尚不及十天送到公會查證，是以本公
    司已善盡善良管理人之注意義務，自不受處罰，為此請求撤
    銷原處分云云。
三、按汽車駕駛人駕駛聯結車、大客車、大貨車，有駕駛執照業
    經吊銷、註銷仍駕車之情形者，汽車所有人及駕駛人各處四
    萬元以上八萬元以下罰鍰，當場禁止其駕駛，並記該汽車違
    規紀錄一次；汽車所有人如已善盡查證駕駛人駕駛執照資格
    之注意，或縱加以相當之注意而仍不免發生違規者，汽車所
    有人不受本條之處罰，道路交通管理處罰條例第二十一條之
    一第一項第五款、第三項、第四項分別定有明文。
四、經查：
  (一)異議人二重公司所有、由梁立仁駕駛之車牌號碼７１１－Ｚ
    Ｓ號營業用大貨車，於民國九十九年十一月六日上午七時二
    十五分許，行經國道三號南下四十六公里處時，因梁立人駕
    駛執照已於九十五年七月二十九日經交通部公路總局高雄區
    監理所逕行註銷，惟仍駕駛大貨車而違規，為內政部警政署
    國道公路警察局警員當場舉發等事實，為異議人所不爭執，
    復有內政部警政署國道公路警察局舉發違反道路交通管理事
    件通知單影本一紙、交通部公路總局臺北區監理所一百年一
    月五日北監營字第一００二００００五二號函及臺北區監理
    所汽車駕駛人螢幕列印資料一份附卷可稽，堪予認定。
  (二)次查，汽車運輸業所稱之「靠行」，係指汽車所有人為達營
    業之目的，將汽車所有權移轉於車行，便成為權利人而為管
    理行為之謂，應屬信託行為一種，車行即為其受託人。依信
    託行為之本質，在信託人關係終止並信託財產經受託人移還
    前，應認受託人為信託財產法律上之所有權人，不得仍謂信
    託財產為信託人所有（最高法院七十二年度台上字第三五二
    四號、八十七年度台上字第八六號判決可資參照）。前揭營
    業用大貨車為梁立仁所購買，靠行於異議人二重公司，並登
    記為異議人所有等情，有車貨運業接受自備車輛靠行服務契
    約書、上開車輛行車執照影本在卷可考，則異議人確為系爭
    車輛之所有人，亦甚為明確。
  (三)按揆諸前揭道路交通管理處罰條例第二十一條之一第一項之
    規定，其立法目的乃鑒於大型車輛肇事所生之交通事故傷亡
    情形，遠較單純小型車或機器腳踏車發生之事故嚴重，乃要
    求駕駛人駕駛該類車輛均必須具有合格之駕駛執照，加重違
    規者之處罰，並對於汽車所有人亦連坐處以相同之罰鍰及記
    該汽車違規紀錄，以促使汽車所有人能善盡其查證管理之責
    任，防範事故於未然、確保交通安全。而所謂善盡查證管理
    之責任，除以出示駕駛執照之方式檢查駕駛人駕照狀態外，
    仍應參酌客觀上可否藉由其他管道查知駕駛人駕照情形及資
    料取得之難易為判斷，如尚可取得資料，且管道暢通，則汽
    車所有人不可僅以駕駛者靠行或受僱之時已檢查駕照為由，
    即主張免責，況駕駛執照之作用僅係彰顯駕駛人有駕駛該類
    交通工具能力之證明，非謂考領後即可保證該駕駛人自此均
    能遵守交通規則而絕無違規駕駛之可能，否則道路交通管理
    處罰條例所定之處罰規定豈非形同具文。
  (四)再者，交通部公路總局基於協助汽車運輸業對駕駛人督導管
    理之立場，特請中華電信股份有限公司數據通信分公司提供
    公路監理加值網路，使運輸業者可透過申請加值網路，隨時
    上網即時查詢最新駕駛人資料（事先徵得駕駛人書面同意）
    ，必要時並得將查得資料加以列印，作為管理憑據之需，業
    者縱無電腦資訊設備，亦得請公會或其服務處協助代為查詢
    ，此有原處分機關提出之相關交通部函文、新北市汽車貨運
    商業同業公會網站訊息公告螢幕列印資料、中華電信公路加
    值服務網入口網站螢幕列印查詢資料、本院公務電話紀錄查
    詢表各一份在卷可佐，足見在網路發達之現今社會，異議人
    非但可以透過便捷之網路連線設備即時搜尋，亦可透過公會
    代為查詢，其查悉駕駛人梁立仁之職業大貨車駕駛執照早已
    於四年前遭註銷一事，實無任何困難可言，異議人對於此等
    與自身所營業務息息相關之事項，竟未以適當方法進行查證
    ，又全然未慮及梁立仁持有之駕駛執照有遭主管機關逕行註
    銷之可能性，自難謂已善盡查證義務。況道路交通管理處罰
    條例第二十一條之一第一項課予汽車所有人之查證義務，自
    九十年一月十七日增修上開條文以來，早已行之多年，異議
    人長期經營汽車貨運業務，對此自無從諉為不知，其在與駕
    駛人梁立仁簽立靠行服務契約書以前，本即應先行確認梁立
    仁所持有之駕駛執照是否仍為合法、有效，然異議人捨此未
    為，僅憑梁立仁出示其持有之駕駛執照，即率爾與梁立仁簽
    約，授權梁立仁駕駛異議人所有之７１１－ＺＳ號營業大貨
    車，復於其所提出之九十九年十二月三十一日交通違規案件
    陳述書中記載「…，本公司尚不及十天送到公會查證」等情
    不諱，益徵異議人未盡注意義務，實甚明確，其辯稱：梁立
    仁於九十九年十月二十七日靠行於伊公司至違規日僅短短九
    日，尚不及查證乙事云云，洵屬卸責之詞，要無可採。
五、綜上所述，異議人為前開營業大貨車之所有人，且確未盡查
    證駕駛人駕駛執照資格之注意義務，任令駕駛執照遭註銷之
    梁立仁駕駛大貨車上路，自無適用道路交通管理處罰條例第
    二十一條之一第四項免罰規定之餘地。從而原處分機關援引
    首揭規定，對異議人裁處罰鍰六萬元，並記汽車違規紀錄一
    次，於法並無違誤，應予維持。本件異議人之異議無理由，
    應予駁回。
據上論斷，應依道路交通管理處罰條例第八十七條第二項，道路
交通事件處理辦法第十八條，裁定如主文。
中    華    民    國   100    年    4     月    29    日
                  交通法庭  法  官  劉元斐
上列正本證明與原本無異。
如不服本裁定，應於裁定送達後5 日內敘明抗告理由，向本院提
出抗告狀。
                            書記官  陳金鳳
中    華    民    國  100     年    5     月     4    日